【裁判字號】    96,交易,729
【裁判日期】    970123
【裁判案由】    過失傷害
【裁判全文】
臺灣臺中地方法院刑事判決             96年度交易字第729號
公  訴  人  臺灣臺中地方法院檢察署檢察官
被      告  甲○○
上列被告因過失傷害案件，經檢察官提起公訴（九十六年度偵字
第一九五二○號），本院判決如下：
    主  文
甲○○因過失傷害人致重傷，處有期徒刑陸月，如易科罰金，以
新臺幣壹仟元折算壹日。減為有期徒刑參月，如易科罰金，以新
臺幣壹仟元折算壹日。
    犯罪事實
一、甲○○於民國九十六年一月二十四日十七時五分許，將其駕
    駛之車牌號碼Ｘ六－七七三七號自用小客車，停放在臺中縣
    神岡鄉○○路九五六號前之路旁，原應注意汽車臨時停車或
    停車，開啟或關閉車門時，應注意行人、其他車輛，並讓其
    先行，且依當時天候睛、日間自然光線、柏油路面乾燥無缺
    陷、無障礙物、視距良好等情形，並無不能注意之情事，竟
    疏於注意及此，貿然開啟駕駛座車門，未立即關閉而呈現開
    啟狀態，適有乙○○騎乘車牌號碼Ｍ二Ｊ－八五七號重型機
    車，自甲○○之左後方駛至，途經上開處所，未注意車前狀
    況，碰撞甲○○開啟之駕駛座車門，因而人車倒地，致受有
    右足（起訴書誤載為左足，業經蒞庭檢察官為更正）壓迫傷
    合併第三、四、五蹠骨開放性粉碎性骨折及第三蹠骨缺少骨
    、右足第三、四、五肌腱斷裂、右足一、二蹠骨脫臼、右手
    第四掌骨骨折，其中第一、二、三、四、五趾活動能力永久
    性障礙等重大難治之傷害。甲○○於肇事後，於有偵查權限
    之公務員發覺犯罪之前，親自報警，並向到場之員警坦承為
    肇事者，陳述肇事經過自首而接受裁判。
二、案經乙○○及其配偶楊輝委由蔡振修律師訴請臺灣臺中地
    方法院檢察署檢察官偵查起訴。
    理    由
壹、程序方面：
一、按除簡式審判程序、簡易程序及刑事訴訟法第三百七十六條
    第一款、第二款所列之罪之案件外，第一審應行合議審判，
    刑事訴訟法第二百八十四條之一修正條文定有明文。本件被
    告所犯係屬刑事訴訟法第三百七十六條第一款所列之最重本
    刑為三年以下有期徒刑、拘役或專科罰金之罪，依法獨任進
    行審理程序，合先敘明。
二、證據能力之說明：按現行刑事訴訟法為保障被告之反對詰問
    權，排除具有虛偽危險性之傳聞證據，以求實體真實之發見
    ，於該法第一百五十九條第一項明定被告以外之人於審判外
    之言詞或書面陳述，除法律有規定者外，不得作為證據。而
    刑事訴訟法第一百五十九條之一至第一百五十九條之四有傳
    聞法則之例外規定，且被告以外之人於審判外之陳述，雖不
    符前四條之規定，而經當事人於審判程序同意作為證據，法
    院審酌該言詞陳述或書面陳述作成時之情況，認為適當者，
    亦得為證據；當事人、代理人或辯護人於法院調查證據時，
    知有第一百五十九條第一項不得為證據之情形，而未於言詞
    辯論終結前聲明異議者，視為有前項之同意，刑事訴訟法第
    一百五十九條之五定有明文。查本件下列告訴人乙○○於警
    詢中之證述等證據，雖屬於審判外之陳述，為傳聞證據，然
    檢察官與被告於本院審理時均表示無意見，且未於言詞辯論
    終結前聲明異議，又本院審酌上開證據資料製作時之情況，
    尚無違法不當及證明力明顯過低之瑕疵，亦認為以之作為證
    據應屬適當，且為證明本案犯罪事實所必要，故揆諸上開規
    定，爰依刑事訴訟法第一百五十九條之五規定，認上揭證據
    資料均例外認有證據能力。
三、被害人乙○○之右足第一、二、三、四、五趾之活動能力為
    永久性障礙，雖不符刑法第十條第四項規定，但合致同法第
    六項其他於身體或健康，有重大不治或難治傷害中之難治傷
    害，有九十六年十二月十三日光田綜合醫院函以及九十六年
    九月二十八日光田綜合醫院診斷證明書在卷可參，原起訴意
    旨雖認被告所犯為刑法第二百八十四條第一項前段之過失傷
    害罪，惟業經蒞庭檢察官於本院審判期日論告時，當庭將起
    訴法條變更為刑法第二百八十四條第一項後段之過失傷害致
    重傷罪，從而此部分尚無變更起訴法條問題（最高法院九十
    六年度台上字第四一七三號判決意旨參照）。
貳、實體方面：
一、訊據被告甲○○固坦承於上開時、地與告訴人吳永玉發生交
    通事故之事實，但辯稱：伊當時車子停在路旁，是靜止狀態
    ，伊打開車門前有察看後方有無來車，伊是在車上看資料，
    乙○○自伊左後方駛至，撞上左前車門，伊不知道伊有無過
    失云云。惟查，上開犯罪事實，業據告訴人乙○○於警詢時
    指訴甚詳，並有道路交通事故現場圖、道路交通事故調查報
    告表（一）、（二），光田綜合醫院診斷證明書、道路交通
    事故肇事人自首情形紀錄表、道路交通事故初步分析研判表
    各一份及道路交通事故談話紀錄表二份、現場照片十九張等
    附卷可稽。
二、按汽車臨時停車或停車，開啟或關閉車門時，應注意行人、
    其他車輛，並讓其先行。道路交通安全規則第一一二條第三
    項訂有明文。而被告突然開啟車門，且未立即關閉，使車門
    呈現開啟狀態，致告訴人乙○○閃避不及而發生事故乙節，
    業據告訴人乙○○於警詢時指訴無訛，核與現場照片所示被
    告車輛駕駛座車門外側刮痕並脫落等情相符。而被告於停車
    向外開啟車門時，本應注意行人、車輛，並讓其先行。且依
    當時情形，並無不能注意之情事，竟疏於注意及此，而貿然
    開啟駕駛座車門，造成告訴人乙○○受有上開傷害，被告就
    上開事故之發生顯有過失，而卷附之道路交通事故初步分析
    研判表亦同此認定。且被告上開過失行為與告訴人之傷害結
    果間，具有相當因果關係。是本件事證明確，被告犯行堪予
    認定。
三、核被告所為，係犯刑法第二百八十四條第一項後段之過失傷
    害致重傷罪。又被告於肇事後，即留在現場，於有偵查權限
    之公務員發覺犯罪之前，向到場之員警陳述肇事經過，並當
    場承認為肇事者，此有臺中縣警察局豐原分局社口交通小隊
    警員蔡文崇制作之臺中縣警察局道路交通事故肇事人自首情
    形紀錄表一份在卷足憑，被告自首而接受裁判，所犯過失傷
    害犯行，爰依刑法第六十二條前段之規定減輕其刑。爰審酌
    被告無前科之素行，本件被告過失程度、告訴人乙○○與有
    過失，乙○○所受之傷害嚴重，被告至今未與被害人達成和
    解等一切情狀，量處如主文所示之刑，並諭知易科罰金之折
    算標準。又被告之犯罪時間係在九十六年四月二十四日以前
    ，所犯係刑法第二百八十四條第一項後段過失致重傷罪，合
    於中華民國九十六年罪犯減刑條例減刑之規定，爰減其宣告
    刑二分之一，即減為如主文所示之刑，並諭知易科罰金之折
    算標準。
據上論斷，依刑事訴訟法第二百九十九條第一項前段，刑法第二
百八十四條第一項後段、第六十二條前段、第四十一條第一項前
段，刑法施行法第一條之一，中華民國九十六年罪犯減刑條例第
二條第一項第三款、第七條、第九條，判決如主文。
本案經檢察官丙○○到庭執行職務。
中    華    民    國    97    年    1     月    23    日
                  刑事第十六庭  法  官  周玉蘭
上正本證明與原本無異。
如不服本判決，應於送達後十日內向本院提出上訴狀（須附繕本
），上訴於臺灣高等法院臺中分院。
                                書記官  黃泰能
中    華    民    國    97    年    1     月    23    日
附錄論罪科刑法條
中華民國刑法第二百八十四條
（過失傷害罪）
因過失傷害人者，處六月以下有期徒刑、拘役或五百元以下罰金
，致重傷者，處一年以下有期徒刑、拘役或五百元以下罰金。
從事業務之人，因業務上之過失傷害人者，處一年以下有期徒刑
、拘役或一千元以下罰金，致重傷者，處三年以下有期徒刑、拘
役或二千元以下罰金。


司法院資訊處製作；財團法人民間司法改革基金會備份。
